【裁判字號】    99,訴,456
【裁判日期】    990311
【裁判案由】    毒品危害防制條例
【裁判全文】
臺灣臺中地方法院刑事判決               99年度訴字第456號
公  訴  人  臺灣臺中地方法院檢察署檢察官
被      告  乙○○
上列被告因違反毒品危害防制條例案件，經檢察官提起公訴（99
年度毒偵字第4723號），於本院準備程序，被告就被訴事實為有
罪之陳述，經本院告知簡式審判程序意旨，並聽取當事人之意見
後，經合議庭裁定改行簡式審判程序，本院判決如下：
    主  文
乙○○施用第一級毒品，累犯，處有期徒刑捌月；又施用第二級
毒品，累犯，處有期徒刑肆月。應執行有期徒刑拾月。
    犯罪事實
一、乙○○前因施用毒品案件，經送觀察、勒戒後，認有繼續施
    用毒品之傾向，由本院裁定令入戒治處所施以強制戒治1年
    ，於民國92年2月25日期滿執行完畢釋放；復於93年間因施
    用第一級毒品案件，經本院判處有期徒刑9月確定，於94年
    11月30日縮刑期滿執行完畢。另於95年間因施用第一、二級
    毒品案件，經本院各判處有期徒刑10月及6月確定；同年間
    再因施用第一級毒品案件，經本院判處有期徒刑7月確定。
    上開案件經合併定應執行有期徒刑1年9月確定，後因符合減
    刑條件，分別減刑為有期徒刑5月、3月及3月又15日，合併
    定應執行刑為有期徒刑10月又15日確定，甫於97年7月16日
    執行完畢。詎其猶不知戒絕毒癮，又基於施用第一級毒品海
    洛因之犯意，於98年10月25日晚間7、8時許，在臺中縣大里
    市某友人處，以針筒注射之方式，施用第一級毒品海洛因（
    該針筒業經其拋棄而未扣案）；另基於施用第二級毒品甲基
    安非他命之犯意，於98年10月27日晚間8時55分許為警採尿
    時往前回溯96小時內之某時點，在不詳處所，以吸煙方式施
    用第二級毒品甲基安非他命。嗣於98年10月27日晚間7時25
    分許，於臺中市○區○○路與美德街口，因神色慌張顯有可
    疑，經警盤查時，於其上開施用第一、二級毒品之犯罪未為
    有偵查權限之機關或人員發覺前，除主動向司法警察自首有
    施用毒品犯行而接受審判外，並於同日晚間8時55分許為警
    徵得其同意後，採集尿液送驗結果，呈嗎啡、可待因及甲基
    安非他命陽性反應，始查悉上情。
二、案經臺中市警察局第二分局報請臺灣臺中地方法院檢察署檢
    察官偵查起訴。
    理    由
一、按除被告所犯為死刑、無期徒刑、最輕本刑為3年以上有期
    徒刑之罪或高等法院管轄第一審案件者外，於刑事訴訟法第
    273條第1項程序進行中，被告先就被訴事實為有罪之陳述時
    ，審判長得告知被告簡式審判程序之旨，並聽取當事人、代
    理人、辯護人及輔佐人之意見後，裁定進行簡式審判程序；
    除簡式審判程序及簡易程序案件外，第一審應行合議審判，
    刑事訴訟法第273之1條第1項、第284條之1分別定有明文。
    查本件被告乙○○所犯係死刑、無期徒刑、最輕本刑為3年
    以上有期徒刑或高等法院管轄第一審案件以外之罪，並於本
    院行準備程序時就被訴事實為有罪之陳述，本院合議庭依前
    揭規定，經評議結果，裁定改由受命法官獨任行簡式審判程
    序。又簡式審判程序之證據調查，依刑事訴訟法第273條之2
    規定，不受同法第159條第1項審判外陳述排除之限制，再被
    告對於卷內之各項證據，亦不爭執證據能力，故卷內所列之
    各項證據，自得作為證據，合先敘明。
二、次按施用第一、二級毒品為犯罪行為，毒品危害防制條例第
    10條定有處罰明文。故施用第一、二級毒品者，依前揭規定
    本應科以刑罰。惟基於刑事政策，對合於一定條件之施用者
    ，則依同條例第20條、第23條之規定，施以觀察、勒戒及強
    制戒治之保安處分。又毒品危害防制條例於92年7月9日修正
    公布，自93年1月9日施行，其中第20條、第23條將施用毒品
    之刑事處遇程序，區分為「初犯」及「五年內再犯」、「五
    年後再犯」。依其立法理由之說明：「初犯」，經觀察、勒
    戒或強制戒治後，應為不起訴處分或不付審理之裁定；經觀
    察、勒戒或強制戒治執行完畢釋放後，「五年內再犯」者，
    因其再犯率甚高，原實施之觀察、勒戒及強制戒治既已無法
    收其實效，爰依法追訴或裁定交付審理。至於經觀察、勒戒
    或強制戒治執行完畢釋放後，「五年後再犯」者，前所實施
    之觀察、勒戒或強制戒治已足以遮斷其施用毒品之毒癮，為
    期自新及協助其斷除毒癮，仍適用「初犯」規定，先經觀察
    、勒戒或強制戒治之程序。從而依修正後之規定，僅限於「
    初犯」及「五年後再犯」二種情形，始應先經觀察、勒戒或
    強制戒治程序。倘被告於五年內已再犯，經依法追訴處罰，
    縱其第三次（或第三次以上）再度施用毒品之時間，在初犯
    經觀察、勒戒或強制戒治執行完畢釋放五年以後，已不合於
    「五年後再犯」之規定，且因已於「五年內再犯」，顯見其
    再犯率甚高，原實施觀察、勒戒或強制戒治，已無法收其實
    效，即應依該條例第10條處罰（最高法院95年度第7次及97
    年度第5次刑事庭會議決議足資參照）。經查，本件被告乙
    ○○前因施用毒品案件，經送觀察、勒戒後，認有繼續施用
    毒品傾向，再經本院以91年度毒聲字第653號裁定令入戒治
    處所施以強制戒治1年，並於92年2月26日執行期滿而釋放，
    並由臺灣臺中地方法院檢察署檢察官以92年度戒毒偵字第14
    5號為不起訴處分，復於前開強制戒治執行完畢釋放後5年內
    之93年間，因施用毒品案件，經本院判處有期徒刑9月確定
    等情，有臺灣高等法院被告前案紀錄表及在監在押紀錄表各
    1份附卷可參，揆諸前開說明，因被告在92年後之5年內，業
    有施用毒品之行為，則本次被告於98年間再次施用毒品，即
    與5年後再犯之情形有別，揆諸前開說明，公訴人就被告本
    案施用毒品之犯行提起公訴，核無違誤，自應由本院依法判
    決。
三、上揭犯罪事實，業據被告乙○○於警詢、偵訊及本院審理時
    均坦承不諱，而為警所採之尿液，經送鑑驗結果確呈可待因
    、嗎啡、甲基安非他命陽性反應，亦有中山醫學大學附設醫
    院檢驗科藥物檢測中心於98年11月13日出具之尿液檢驗報告
    1份附卷可稽。按氣相層析質譜儀（GC/MS）檢驗法，為目前
    最常採用測試嫌疑人有無施用毒品之確認方法，蓋在良好的
    操作條件下，以氣相層析質譜儀作藥物及其代謝產物之定性
    及定量分析，將可排除偽陽性之可能，幾乎不會有偽陽性反
    應產生，此有行政院國軍退除役官兵輔導委員會臺北榮民總
    醫院83年4月7日（83）北總內字第03059號函可資參照。又
    按常人如未施用毒品，其尿水中當無呈毒品藥物陽性反應，
    倘有施用者，約70%於24小時內自尿中排出，約90%於96小時
    自尿中排出，故推算施用時間距採尿時間最長可能不會超過
    4日，此經行政院衛生署藥物食品檢驗局91年2月8日（81）
    藥檢壹字第001156號函示甚明。準此，被告所採集之尿液，
    經以氣相層析質譜分析法檢驗結果，既呈可待因、嗎啡、甲
    基安非他命陽性反應，足認被告於98年10月27日晚間8時55
    分許為警採尿時往前回溯96小時內某時，亦確有施用第一級
    毒品海洛因及第二級毒品甲基安非他命之事實。是被告自白
    因有其他證據可補強，且查與事實相符，足予憑採。本案事
    證明確，被告犯行已經證明，應依法論科。
四、核被告乙○○所為，係犯毒品危害防制條例第10條第1項之
    施用第一級毒品罪及同條第2項之施用第二級毒品罪。被告
    所犯上開2罪，犯意各別，行為不同，應分論併罰。被告施
    用第一、二級毒品前後持有第一、二級毒品之低度行為，應
    為其施用第一、二級毒品之高度行為所吸收，不另論罪。又
    被告前有犯罪事實欄所載之前科，甫於96年7月16日縮刑期
    滿執行完畢，有臺灣高等法院被告前案紀錄表及在監在押全
    國紀錄表在卷可稽。其受徒刑之執行完畢後，5年以內故意
    再犯本件有期徒刑以上之罪，為累犯，均應依刑法第47條第
    1 項規定加重其刑。另因本案並未查扣得任何毒品或供施用
    毒品之工具等，被告在承辦警員未發現有確切之根據得為合
    理懷疑其犯罪前，即主動供述施用毒品犯行並接受尿液採集
    送驗，此有偵辦刑案職務報告書1份、採集尿液鑑定同意書1
    紙在卷可稽，已符合自首之規定，爰依刑法第62條前段規定
    均減輕其刑，並均依刑法第71條第1項規定先加後減之。爰
    審酌被告曾有施用毒品之不良素行，經送觀察、勒戒、強制
    戒治後，仍不知悔改警惕，猶繼續施用毒品，足見其雖經觀
    察、勒戒及強制戒治等治療程序，仍未徹底戒絕施用毒品遠
    離毒害，顯未能善體國家設置觀察、勒戒機構，協助毒品施
    用者戒除毒害之良法美意，兼衡以被告犯罪之動機、方法、
    手段、智識能力，各施用次數為1次，暨犯後已坦承犯行，
    態度良好等一切情狀，量處如主文所示之刑，並定其應執行
    之刑。
五、依刑事訴訟法第273條之1第1項、第299條第1項前段、第310
    條之2、第454條第1項，毒品危害防制條例第10條第1項、第
    2項，刑法第11條前段、第47條第1項、第51條第5款、第62
    條、第71條第1項，判決如主文。
六、如不服本判決，應於收受送達後10日內向本院提出上訴書狀
    ；並應敘述具體理由；其未敘述上訴理由者，應於上訴期間
    屆滿後20日內向本院補提理由書（均須按他造當事人之人數
    附繕本）「切勿逕送上級法院」。
本案經檢察官甲○○到庭執行職務。
中    華    民    國    99    年    3     月    11    日
                    刑事第七庭  法  官  黃賢婷
以上正本證明與原本無異。
                                書記官  江美琪
中    華    民    國    99    年    3     月    11    日
附錄本案論罪科刑法條全文：
毒品危害防制條例第10條
施用第一級毒品者，處6月以上、5年以下有期徒刑。
施用第二級毒品者，處3年以下有期徒刑。

司法院資訊處製作；財團法人民間司法改革基金會備份。
